最高法院民事判決　　　　　　　　　　　　　　　八十八年度台上字第二五七九號
　　上　訴　人　仟有證券股份有限公司
　　法定代理人
　　即 清算 人　范筑茹
　　　　　　　　吳　照
　　　　　　　　張炳木
　　　　　　　　潘育英
　　訴訟代理人　許嘉昇律師
　　上　訴　人　乙○○
　　被 上訴 人　甲○○
右當事人間請求損害賠償事件，上訴人對於中華民國八十七年二月十六日台灣高等法
院台中分院第二審更審判決（八十六年度上更(一)字第七三號），提起上訴，本院判決
如左：
    主  文
上訴駁回。
第三審訴訟費用由上訴人連帶負擔。
    理  由
本件被上訴人主張：上訴人仟有證券股份有限公司（下稱仟有公司）僱用之營業員即
上訴人乙○○以代為辦理股票交割為詞，詐使伊於空白取款憑條上蓋章，而未經伊同
意，私自於民國八十三年五月三日、五月二十三日及六月八日分三次，將伊設於仟有
公司之南投縣南投市信用合作社存款帳戶內之存款，以提領現金或轉帳方式依序挪用
新台幣（下同）八十九萬零一百六十八元、二十三萬元、九十三萬元借與訴外人張文
川或他人週轉，事後除由張文川轉帳歸還一部分外，其餘被挪用致伊受損失之一百五
十六萬元迄未償還。伊依侵權行為之法律關係，即得請求上訴人連帶賠償等情，求為
命上訴人連帶給付（賠償）伊一百五十六萬元及自訴狀繕本送達翌日（八十三年八月
二十日）起加付法定遲延利息之判決。（按：另被上訴人請求上訴人連帶賠償「盜賣
股票」之損害部分，業經本院八十六年度台上字第一六○○號判決被上訴人敗訴確定
。）
上訴人乙○○則以：系爭三筆存款均經被上訴人同意始予提領。除二十三萬元部分不
悉其用途外，其餘二筆係經被上訴人同意借與張文川，被上訴人亦受有利息等語資為
抗辯。
上訴人仟有公司係以：被上訴人自行將印章及存摺交與乙○○保管致其存款被提領所
生之損害，並非乙○○執行伊公司職務之行為所造成，伊即不必負連帶賠償責任等語
置辯。
原審依審理之結果，以：被上訴人主張其存款遭上訴人乙○○提領借與訴外人張文川
等人，尚有一百五十六萬元未歸還等事實，為乙○○所自認，並有被上訴人之活期存
款存摺影本為憑，乙○○雖以提款係經被上訴人之同意等前開情詞為抗辯，惟被上訴
人既謂：僅委託乙○○買賣股票，未同意其將存款借與他人云云，且依乙○○於原審
陳稱：「公司（仟有公司）為提高業績特提供資金暫墊款……給所屬客戶操作股票之
用。……客戶需預蓋所借金額之取款條及存摺予公司之幕後金主保管。……有時客戶
買股票，如果錢不夠，公司無法調，就由業務員自己想辦法……」等語，參酌乙○○
於其另件台灣南投地方法院八十四年度易字第一九七號違反證券交易法案件審理中所
稱其係以「提款充股票交割之款項」使被上訴人在取款憑條上蓋章等情，足認上訴人
乙○○為爭取業績，始以提款作股票交割之用而詐使被上訴人於空白取款憑條上蓋章
，再利用職務上持有取款憑條之機，擅自領出挪用該存款借與訴外人張文川或他人，
顯已踰越被上訴人當初授權（買賣股票）之範圍，而違背受委任之義務。上訴人仟有
公司放任其僱用之營業員即上訴人乙○○為上開行為，對該受僱人乙○○執行職務之
監督，亦有過失。殊不得以乙○○於私擅借出款項後，有於八十三年五月二十三日、
五月三十日自行轉帳存入利息一萬元於被上訴人之帳戶內，推論被上訴人係自始知悉
並同意上訴人乙○○之所為。是上訴人乙○○故意違背受任之義務，侵害被上訴人之
存款債權，致被上訴人受有損害及上訴人仟有公司僱用乙○○未盡其監督責任，使被
上訴人因乙○○之行為而受損害，被上訴人依據侵權行為之法律關係，請求上訴人連
帶賠償其所受損害一百五十六萬元之本息，自屬有理，應予准許。為原審心證之所由
得，因予廢棄第一審就該部分所為被上訴人敗訴之判決，改命上訴人為連帶給付，經
核於法洵無違誤。查上訴人乙○○係以代辦股票交割而詐使被上訴人在取款憑條上蓋
章再持以提款轉借張文川等人，既為原審所認定，則被上訴人之活期存款存摺究在何
人持有保管中，即均不影響乙○○有提款轉借第三人之事實。上訴論旨猶以：乙○○
未代為保管被上訴人之存摺，不可能詐使被上訴人在取款憑條上蓋章而提取其存款等
陳詞，指摘原審採證、認事之職權行使及原判決贅述之理由為不當，聲明廢棄原判決
，非有理由。又上訴人乙○○為清償其債務而簽交被上訴人之二張本票並未獲支付，
不論該本票是否為賠償被上訴人系爭存款損失之用，仍無被上訴人對本件損害賠償
請求權之行使。附此明。
據上論結，本件上訴為無理由，依民事訴訟法第四百八十一條、第四百四十九條第一
項、第八十五條第二項，判決如主文。
中      華      民      國    八十八    年      十      月    二十八    日
                              最高法院民事第六庭
                                  審判長法官  朱  錦  娟
                                        法官  蘇  茂  秋
                                        法官  蘇  達  志
                                        法官  顏  南  全
                                        法官  陳  碧  玉
      右正本證明與原本無異
                                              書  記  官
中      華      民      國    八十八    年     十一     月      六      日
